【裁判字號】    98,易,1297
【裁判日期】    980630
【裁判案由】    偽造文書等
【裁判全文】
臺灣臺北地方法院刑事判決              98年度易字第1297號
公  訴  人  臺灣臺北地方法院檢察署檢察官
被      告  乙○○
            丙○○
            甲○○
上列被告因偽造文書等案件，經檢察官提起公訴，本院裁定改依
簡式審判程序審理，茲判決如下：
    主  文
乙○○、丙○○、甲○○幫助行使從事業務之人，明知為不實之
事項，而登載於其業務上作成之文書，足以生損害於公眾，各處
有期徒刑貳月，如易科罰金，均以新臺幣壹仟元折算壹日。均緩
刑貳年。
    事  實
一、乙○○、丙○○、甲○○均明知於民國九十六年間並未在梁
    靜妍（業據本院以九十七年度易字第三六六七號判處有期徒
    刑四月確定）所開設，址設臺北市大安區○○○路○段123號
    2樓之2之瀚訊資訊顧問有限公司（下稱瀚訊公司）任職，且
    未自翰訊公司支領任何薪資，竟各基於幫助行使業務登載不
    實文書之犯意聯絡，分別於民國九十六年中某日，由乙○○
    在苗栗縣後龍鎮南勢山21之1號住處，授權友人張岳旻（未
    據起訴）將其身分證影本交予另一友人王文伶（未據起訴）
    ，由王文伶以不詳價格轉售予陳宛余（業經本院以九十七年
    度易字第三六六七號判處有期徒刑四月確定）後，將價金交
    予張岳旻生活使用；另由丙○○、甲○○在臺中縣后里鄉某
    處，各以無償及新臺幣（下同）二千元之代價，將自己所有
    之身分證影本各一份提供予陳宛余使用。嗣陳宛余隨即於九
    十六年中某日，於臺中縣豐原市省立醫院旁之某咖啡館內，
    以每人六千元之代價，將乙○○、丙○○及甲○○之身分證
    影本售予梁靜妍，梁靜妍即持以在其業務上作成之瀚訊公司
    九十六年度各類所得扣繳暨免扣繳憑單上，虛偽登載乙○○
    、丙○○及甲○○分別於九十六年間向瀚訊公司領取十八萬
    九千九百二十五元、二十八萬七千九百七十元及十八萬四千
    七百三十九元之薪資所得給付，並持向財政部臺北市國稅局
    行使，足以生損害於稅捐機關對於課徵稅捐之正確性。後因
    未曾於瀚訊公司工作，卻同時收受瀚訊公司九十六年薪資所
    得扣繳憑單之丁○○，懷疑前揭扣繳憑單係遭人以其於九十
    六年五月間所遺失之身分證所為，因而報警處理，始循線查
    知上情，梁靜妍並因此未將上開所虛偽登載乙○○、丙○○
    及甲○○曾受領瀚訊公司薪資費用之事實用以申報瀚訊公司
    九十六年所得稅薪資費用支出。
二、案經丁○○訴由臺北市政府警察局大安分局報告臺灣臺北地
    方法院檢察署檢察官偵查起訴。
    理  由
一、按本件被告乙○○、丙○○、甲○○所犯均係死刑、無期徒
    刑、最輕本刑為三年以上有期徒刑以外之罪，其於準備程序
    就前揭被訴事實為有罪之陳述，經本院告知簡式審判程序之
    旨，並聽取其與公訴人之意見後，本院合議庭認無不得或不
    宜改依簡式審判程序進行之處，爰依刑事訴訟法第二百七十
    三條之一第一項、第二百八十四條之一，裁定由受命法官獨
    任進行簡式審判程序，並依法不受同法第一百五十九條第一
    項證據能力之限制，合先敘明。
二、前揭犯罪事實，業據被告乙○○於本院審理時，被告丙○○
    、甲○○於偵查中及本院審理時均坦承不諱，核與證人梁靜
    妍、陳宛余及劉仲濱所證；係因證人梁靜妍所經營之瀚訊公
    司須人頭節稅，因而由劉仲濱介紹表姊陳宛余與梁靜妍認識
    ，並由陳宛余以每人頭六千元之代價，將自己所收集及自友
    人王文伶處取得之乙○○、丙○○及甲○○之身分證影本售
    予梁靜妍等情相符，並有被告乙○○、丙○○及甲○○之身
    分證影本、陳宛余簽名之收據、丁○○之九十六年度各類所
    得扣繳暨免扣繳憑單、掛失國民身分證申請表、瀚訊公司九
    十六年度綜合所得稅BAN給付清單、勞工保險局投保單位被
    保險人名冊、財政部臺北市國稅局九十七年十一月十四日財
    北國稅審一字第0970238818號函各一份附卷可稽。是被告乙○○、丙○○、甲○○之自白均核與事實相符，應堪採信。
    本件事證明確，被告三人犯行堪以認定，均應予依法論科。
三、按刑法上之幫助犯，係對於犯罪與正犯有共同之認識，而以
    幫助之意思，對於正犯資以助力，而未參與實施犯罪之行為
    者而言，有最高法院八十八年度臺上字第一二七０號判決意
    旨可資參照。而本件被告乙○○、丙○○及甲○○雖非瀚訊
    公司之得以填具各類所得扣繳暨免扣繳憑單向稅捐稽徵機關
    申報該公司於該年度所應繳納之營利事業所得稅之從事業務
    之人，亦未實際填具上開文書持向稅捐機關行使，惟其三人
    對於交付或出售自身身分證影本，係為幫助他人申報營利事
    業所得稅以逃漏稅捐一事均有認識，仍決意為之，是核被告
    乙○○、丙○○及甲○○所為，均係犯刑法第二百十六條、
    第二百十五條及第三十條第一項之幫助行使業務上登載不實
    文書罪。又被告三人雖非瀚訊公司中得以登載上開業務上文
    書之人，惟依刑法第三十一條第一項前段之規定，仍應論以
    幫助犯。另被告三人係為因身分或其他特定關係成立之罪之
    幫助犯，爰分別依刑法第三十條第二項、第三十一條第一項
    後段之規定，減輕其刑，並遞減之。爰審酌被告三人素行尚
    可，分別因受親友請託或失業因素，即將自身國民身分證影
    本交付親友或售予證人陳宛余轉售證人梁靜妍使用，並由梁
    靜妍據以製作不實之扣繳憑單向稅捐機關行使，足以生損害
    於稅捐機關對稅捐稽徵之正確性，惟其中僅被告甲○○於交
    付國民身分證影本時曾受有二千元之對價，又瀚訊公司事後
    申報九十六年度營利事業所得稅時，因未虛列被告三人之薪
    資支出，而無逃漏稅捐之情事，且被告三人犯後均坦承犯行
    ，態度良好等一切情狀，分別量處如主文所示之刑，並均諭
    知易科罰金之折算標準。
四、查被告乙○○、丙○○及甲○○三人，前均未曾因故意犯罪
    受有期徒刑以上刑之宣告一節，有卷附臺灣高等法院被告前
    案紀錄表一份可按，其三人因一時失慮，偶罹刑典，事後已
    坦承犯行，深具悔意，經此刑之宣告後，應知警惕而無再犯
    之虞，本院因認暫不執行其刑為當，均予以宣告緩刑二年，
    用啟自新。
據上論斷，應依刑事訴訟法第二百七十三條之一第一項、第二百
九十九條第一項前段，刑法第三十條第一項前段、第二項、第三
十一條第一項前段、後段、第二百十六條、第二百十五條、第四
十一條第一項前段、第七十四條第一項第一款，刑法施行法第一
條之一，判決如主文。
本案經檢察官李彥霖到庭執行職務。
中    華    民    國    98    年    6     月    30    日
                臺灣臺北地方法院刑事第十七庭
                              法  官  劉秀君
上正本證明與原本無異。
如不服本判決應於收受送達後10日內向本院提出上訴書狀，並應
敘述具體理由；其未敘述上訴理由者，應於上訴期間屆滿後20日
內向本院補提理由書（均須按他造當事人之人數附繕本）「切勿
逕送上級法院」。告訴人或被害人如對於本判決不服者，應具備
理由請求檢察官上訴，其上訴期間之計算係以檢察官收受判決正
本之日期為準。
                              書記官  吳俊龍
中    華    民    國    98    年    6     月    30    日
附錄本案論罪科刑法條全文：
中華民國刑法第215條
（業務上文書登載不實罪）
從事業務之人，明知為不實之事項，而登載於其業務上作成之文
書，足以生損害於公眾或他人者，處3年以下有期徒刑、拘役或5
百元以下罰金。


司法院資訊處製作；財團法人民間司法改革基金會備份。
